最高法院民事裁定　　　　　　　九十六年度台聲字第五一三號
聲　請　人　甲○○
訴訟代理人　蕭世芳律師
上列聲請人因與相對人乙○○間請求撤銷大會決議事件，對於中
華民國九十六年四月十九日本院裁定（九十六年度台上字第八一
五號）聲請再審，本院裁定如下：
    主  文
聲請駁回。
聲請訴訟費用由聲請人負擔。
    理  由
本件聲請人主張本院九十六年度台上字第八一五號確定裁定（下
稱原確定裁定），有民事訴訟法第四百九十六條第一項第一款及
第十三款規定之情事，對之聲請再審，所持理由，不外以：本件
請求撤銷大會決議事件，聲請人於前訴訟程序，對台灣高等法院
台南分院（下稱台南高分院）九十五年度上字第一四八號判決提
起上訴，所具第三審上訴理由狀已臚陳該判決不適用民法第五十
一條及人民團體法第二十五條之規定暨適用嘉義縣政府民國九十
四年十二月五日府民禮字第○九四○一五五三五○號、同年月十
三日府民禮字第○九四○一五七二六四號、內政部八十四年八月
一日台內民字第八四八一二○一號函示（行政命令）等牴觸法令
而無效之行政命令（法規）不當之情形。詎最高法院竟視若無睹
，全未斟酌，遽指聲請人未具體指摘，上訴為不合法，而裁定予
以駁回，其適用法規顯有錯誤。又伊於收受確定裁定後，發見嘉
義縣政府九十六年三月六日府民禮字第○九六○○三九三四二號
覆函內容，足以證明嘉義縣政府同意信徒翁英慧召開信徒大會違
背法令及召開程序之違法，該覆函如經斟酌，伊應可受較有利益
之裁判云云，為其論據。
惟按民事訴訟法第四百九十六條第一項第一款所謂適用法規顯有
錯誤，係指確定判決所適用之法規，顯然不合於法律規定，或與
司法院現尚有效及大法官會議之解釋，或本院現尚有效之判例顯
然違反者而言。又依民事訴訟法第四百六十八條規定，以原判決
有不適用法規或適用法規不當為理由時，其上訴狀或理由書應表
明該判決所違背之法令條項，或有關判例、解釋字號，或成文法
以外之習慣或法理等及其具體內容，暨係依何訴訟資料合於該違
背法令之具體事實，並具體敘述為從事法之續造、確保裁判之一
致性或其他所涉及之法律見解具有原則上重要性之理由，為民事
訴訟法第四百六十九條之一第二項所明定。上訴狀或理由書如未
依上述方法表明，或其所表明者與上開法條規定不合時，即難認
為已合法表明上訴理由，其上訴自非合法。而民事訴訟法第四百
九十六條第一項第十三款所謂發見未經斟酌之證物或得使用該證
物，係指在前訴訟程序不知有該證物，現始知之，或雖知有此證
物而不能使用，現始得使用者而言。本件上訴人對於原第二審判
決提起上訴，其上訴理由狀雖指稱該判決不適用民法第五十一條
及人民團體法第二十五條之規定暨適用上開函示不當等情。惟並
未具體敘述為從事法之續造、確保裁判之一致性或其他所涉及之
法律見解具有原則上重要性之理由。則原確定裁定以其上訴為不
合法，裁定予以駁回，於法並無不合，自無聲請人所指適用法規
顯有錯誤情事。聲請人依民事訴訟法第四百九十六條第一項第一
款規定就原確定裁定聲請再審，難認有理由。次查聲請人雖提出
嘉義縣政府九十六年三月六日府民禮字第○九六○○三九三四二
號覆函，主張係其發見未經斟酌之證物，惟並未敘明其發見之原
因，及其於前訴訟程序不知有該證物，現始知之，或有不能使用
之情形。況嘉義縣政府該函，係針對聲請人於同年二月一日及三
月三日向該府提出之申請書所作答覆，於前訴訟程序台南高分院
言詞辯論終結前，並不存在，尤不符前述得據以聲請再審之要件
。聲請人指摘原確定裁定有民事訴訟法第四百九十六條第一項第
十三款所定再審事由，對之聲請再審，非有理由。
據上論結，本件聲請為無理由。依民事訴訟法第九十五條、第七
十八條，裁定如主文。
中　　華　　民　　國　九十六　年　　七　　月  二十六  日
                      最高法院民事第二庭
                          審判長法官  蕭　亨　國
                                法官  陳　淑　敏
                                法官  葉　勝　利
                                法官  陳　碧　玉
                                法官  簡　清　忠
      本件正本證明與原本無異
                                      書  記  官
中　　華　　民　　國　九十六　年　　八　　月　　十　　日
                                                H
